【裁判字號】    98,抗,1000
【裁判日期】    980630
【裁判案由】    損害賠償等
【裁判全文】
臺灣高等法院民事裁定                  98年度抗字第1000號
抗  告  人  國王的新衣國際有限公司
法定代理人  甲○○
抗告人因與相對人陳佩翎間請求損害賠償等事件，抗告人對於中
華民國98年4 月29日臺灣臺北地方法院98年度審訴字第1000號所
為裁定提起抗告，本院裁定如下：
    主      文
原裁定廢棄。
    理      由
一、原裁定略以：抗告人起訴主張相對人於民國（下同）96年 3
    月11日與其簽訂為期2 年之加盟合約（下稱系爭合約書），
    經營以「國王的新衣」為名稱之手機包膜連鎖門市店，惟迄
    今未履約開業及繳清尾款，致伊受有損失，依授權合約書第
    1 條第4 項、第9 項及第2 條第8 項等約定，相對人應支付
    尾款新台幣（下同）108,000 元、履約保證金12萬元，並賠
    償損害50萬元，合計728,000 元。因相對人住所設於屏東縣
    屏東市○○街108 巷8號 ，抗告人提出「訴外人魔比歐國際
    有限公司（下稱魔比歐公司）與相對人」簽訂之契約書，難
    認係兩造間合意以原法院為第一審管轄法院之書面，爰依職
    權將本件移送臺灣屏東地方法院。
二、抗告意旨則以：系爭合約書係魔比歐公司連鎖體系中「國王
    的新衣公司」包膜加盟合約書，此由合約內容為「國王的新
    衣」商標授權、經營規範事項，以及「國王的新衣公司」於
    契約上用印，均可證明系爭合約書係伊與相對人所訂，該合
    約書既已約定因履行本契約所生之任何糾紛，合意以原法院
    為第一審管轄法院，則原法院將本案移轉臺灣屏東地方法院
    ，即非適法等語。
三、按訴訟，由被告住所地之法院管轄；當事人得以合意定第一
    審管轄法院。但以關於由一定法律關係而生之訴訟為限，前
    項合意，應以文書證之，民事訴訟法第1 條、第24條分別定
    有明文。惟，「管轄權之有無，應依原告主張之事實，按諸
    法律關於管轄之規定而為認定，與其請求之是否成立無涉。
    本件相對人依其主張，既係向契約履行地之法院起訴，按諸
    民事訴訟法第12條規定，原第一審法院即非無管轄權。至相
    對人主張之契約是否真正存在，則為實體法上之問題，不能
    據為定管轄之標準」（最高法院65年度台抗字第162 號判例
    參照）。查：
  (一)相對人設籍於屏東縣屏東市○○街108 巷8 號，固有個人基
    本資料查詢結果可證。
  (二)然：
    (1)抗告人主張：「雙方同意如因履行本契約所產生之任何爭
      議或糾紛…以台灣台北地方法院為第一審管轄法院」，業
      據提出系爭合約書第7 條為憑（見原審卷第6 頁）。
    (2)原法院詢問抗告人以：「本件原告為國王的新衣公司，何
      以授權合約書上簽約之當事人為魔比歐公司」？抗告人之
      法定代理人甲○○答以：「我擔任兩家公司的法定代理人
      ，其中一家原名為魔比歐公司，後來變更名稱為第一名模
      有限公司（下稱第一名模公司），另外一家公司原名侑展
      公司，後來變更名稱為國王的新衣公司」。原法院復詢問
      ：「本件系爭授權合約書係以魔比歐公司的名義與相對人
      簽約，何以本件要用國王的新衣公司的名義起訴」？抗告
      人法定代理人答以：「因為相對人曾到公交會申訴要求我
      們把錢退還給他，當初申訴的對象是第一名模公司，而第
      一名模公司在對外營業的店招，都是國王的新衣，所以我
      才會用國王的新衣公司為原告」等語（見原審卷98年3 月
      27日調查筆錄），雖足認抗告人公司（原侑展公司）與魔
      比歐公司（現更名為第一名模公司）係不同法人格之二家
      公司。
    (3)惟，系爭契約書首頁與末頁之立契約書人均有「侑展國際
      有限公司」之印文，有合約書可證（見原審卷第2 、6 頁
      、本院卷第7 、11頁），應足認系爭合約書即為抗告人與
      相對人間合意以原法院為第一管轄法院之書面證明。
    (4)綜上，抗告人提出系爭合約書，主張其（原侑展公司）與
      相對人合意以原法院為第一審管轄法院，依民事訴訟法第
      24條規定，原法院即非無管轄權。至於系爭契約是否真正
      存在抗告人與相對人間，為實體法上之問題，徵諸首揭說
      明，不能據為定管轄之標準。原法院逕將本件移送臺灣屏
      東地方法院管轄，尚有未合。抗告論旨指摘原裁定不當，
      求予廢棄，為有理由，應由本院將原裁定廢棄。
五、據上論結，本件抗告為有理由，爰裁定如主文所示。
中    華    民    國    98    年    6     月    30    日
                    民事第十五庭
                        審判長法  官  林恩山
                              法  官  郭松濤
                              法  官  陳雅玲
正本係照原本作成。
不得抗告。
中    華    民    國    98    年    7     月    2     日
                              書記官  葉國乾


司法院資訊處製作；財團法人民間司法改革基金會備份。
